【裁判字號】    95,上易,470
【裁判日期】    950927
【裁判案由】    違反毒品危害防制條例
【裁判全文】
臺灣高等法院臺南分院刑事判決         95年度上易字第470號
上  訴  人  臺灣雲林地方法院檢察署檢察官
被      告  甲  ○  ○
上列上訴人因被告違反毒品危害防制條例案件，不服臺灣雲林地
方法院95年度易字第48號中華民國95年７月31日第一審判決（起
訴案號：臺灣雲林地方法院檢察署94年度毒偵字第150號），提
起上訴，本院判決如下：
    主  文
上訴駁回。
    理  由
一、公訴意旨略以：被告甲○○於民國（下同）94年１月15日，
    在雲林縣東勢鄉○○村○○路15號「錦興城遊藝場」，持有
    第一級毒品海洛因２小包（毛重1．5公克），為警當場查獲
    ，並扣得上開第一級毒品海洛因。因認被告觸犯毒品危害防
    制條例第11條第１項「持有第一級毒品罪嫌」。
二、按犯罪事實應依證據認定之，無證據不得認定犯罪事實；又
    不能證明被告犯罪者，應諭知無罪之判決，刑事訴訟法第15
    4條第2項、第301條第1項分別定有明文。再刑事訴訟法第16
    1條已於91年2月8日修正公布，其第1項規定：檢察官就被告
    犯罪事實，應負舉證責任，並指出證明之方法。因此，檢察
    官對於起訴之犯罪事實，應負提出證據及說服之實質舉證責
    任。倘其所提出之證據，不足為被告有罪之積極證明，或其
    指出證明之方法，無從說服法院以形成被告有罪之心證，基
    於無罪推定之原則，自應為被告無罪判決之諭知，最高法院
    著有92年台上字第128號刑事判例可資參照，因而首應檢視
    檢察官舉出之證據及指出證明之方法是否達到通常一般之人
    均不致有所懷疑，而得確信其為真實之程度者。
三、檢察官提出下列證據：1.被告甲○○之供述。2.證人（即查
    獲警員）王振隆偵查中之證述。3.現場照片及位置圖。4.94
    年4月1日調科壹字第 160002565號法務部調查局鑑定通知書
    一份，證明確實是海洛因（94毒偵 150號卷第24頁）。而被
    告堅決否認上述指控，並辯稱：我沒有持有或施用海洛因，
    海洛因是在遊藝場內搜到的，不是我的，他們就說是我的，
    但海洛因並非在我身上搜到，而是在流理台下搜到的，究竟
    是誰藏在那裡，我也不知道。可樂瓶上的安非他命才是我的
    ，該處是公共場所，任何人都可以進去。當時警員在流理台
    下面搜到海洛因，硬要叫我承認等語，足見兩造主要之爭點
    為扣案之海洛因是否為被告所持有。
四、檢察官所舉出上開證據均經被告同意有證據能力，且經提出
    於法庭調查為嚴格之證明，茲檢視其證明力：
  (一)被告於警訊、偵訊中，均未承認現場查扣之海洛因為其所有
    ，被告只有承認可樂瓶上的安非他命為其所有，被告之供詞
    不足為認定被告有持有海洛因之證明。
  (二)證人即查獲警員王振隆偵查中證述：「我們當時去東勢鄉的
    錦興城遊藝場偽裝便衣，看到甲○○站在廁所前的走道，手
    中握有一包東西，形跡可疑，我們就上去盤查，甲○○看我
    們接近，就把手裡的東西丟在可樂瓶上（走道上有置放任何
    東西？）走道其實就是在堆放雜物的地方，在走道上有一個
    流理台（洗手台），而在洗手台下方就有放空可樂的籃子和
    一些雜物，.. 甲○○當時站的位置那哪裡？就在附圖二空
    可樂瓶旁邊。當時我們發現有證物後，就開始在流裡台處搜
    索，結果在流裡台上發現一包海洛因。…他在警訊時否認海
    洛因是他的，我們也如實記明筆錄，只是那麼剛好海洛因就
    是他站立處的旁邊查獲，所以我們也就一起移送過來。…一
    進去沒多久，就看到他行跡可疑。（何以會發現甲○○手中
    握有物品？）有塑膠袋的一角露出來，所以我們才知道，
    ... 他在現場有承認安非他命是他的」等語（94年6月3日偵
    訊筆錄，94毒偵150號卷第32頁），可以證明：
    1.警察只看到被告手中握著一包東西，被告一時緊張，把那
      包東西丟到可樂瓶上，結果警察在可樂瓶上找到的是一包
      安非他命。
    2.警察並沒有看到被告丟棄海洛因的行為，警察只是在可樂
      瓶上發現安非他命後，順帶在流理台上察看，發現有一包
      海洛因。
    3.因而證人之證詞無從證明海洛因與被告有何關連性。
  (三)現場圖及照片所示，安非他命在洗手台下方可樂瓶上找到，
    而海洛因在流理台上找到，雖然二者的位置很接近，而且廚
    房裡面只有另一個廁所空間，整體而言仍是封閉環境。檢察
    官推論海洛因是被告所有，雖非毫無依據。然畢竟電子遊藝
    場是公共場所，其他顧客將海洛因隨意丟棄，或不慎遺失，
    或是早一步發現有便衣警察而趕緊將海洛因丟棄，都是有可
    能的，因此尚無從認定該包海洛因是被告持有。
  (四)法務部調查局鑑定通知書一份，雖證明扣案之物品確實是海
    洛因，然依上開證據，仍無法讓人確信海洛因為被告所放置
    持有。
  (五)另94年1月15日案發後，被告經送警局採尿化驗，94年1月31
    日檢驗報告完成，被告僅有「安非他命陽性」反應，並無嗎
    啡類陽性反應，可見被告並無施用海洛因（94毒偵字第150
    號卷P.18）。此有利於被告之證據，更讓扣案之海洛因與被
    告無法產生聯結。
  (六)綜上所述，依檢察官所提出之證據，並不足為被告有罪之積
    極證明，且檢察官指出證明之方法，亦無從說服本院認定扣
    案之海洛因為被告所有，從而原審以無充分證據證明被告持
    有海洛因，本於無罪推定之原則，諭知被告無罪之判決，並
    無不當。
五、檢察官上訴意旨又以：(一)被告於偵訊時對於扣案之海洛因是
    否為其所有，供述不一，已有可疑。(二)扣案之海洛因係在被
    告站立邊側之洗手台查獲，且當時儲藏室僅被告一人，又依
    照片及現場圖所示，被告查獲時之房間僅被告一人在場云云
    。然查：
  (一)被告自警詢至偵審均否認扣案之海洛因為其所有，檢察官以
    被告於偵訊時對於扣案之海洛因是否為其所有，供述不一，
    為上訴理由，然該理由卻無法證明被告有自白或陳述扣案之
    海洛因與其有關。
  (二)上訴理由說明查獲之處僅被告一人在場，且出入處僅一出入
    口，被告雖然不否認檢察官所陳述之情況，然該處既然為任
    一顧客或員工可以自由進出，所以亦無法證明僅被告一人在
    該處過，因而亦無法得到扣案之海洛因為扣案之海洛因放置
    之確信。
六、綜上所述，依檢察官在原審所提出之證據，並不足為被告有
    罪之積極證明，且檢察官指出證明之方法，及上訴所提出之
    理由，亦無從說服本院認定扣案之海洛因為被告所有，從而
    原審以無充分證據證明被告持有海洛因，本於無罪推定之原
    則，諭知被告無罪之判決，並無不當。檢察官上訴意旨仍執
    詞認為扣案之海洛因為被告所有，自無理由，應予駁回。
據上論結，應依刑事訴訟法第368條，判決如主文。
本案經檢察官范文豪到庭執行職務。
中    華    民    國    95    年    9     月    27    日
                刑事第六庭  審判長法  官  蔡  崇  義
                                  法  官  侯  明  正
                                  法  官  吳  永  宋
以上正本證明與原本無異。
不得上訴。
                                  書記官  陳  明  芬
中    華    民    國    95    年    9     月    27    日


司法院資訊處製作；財團法人民間司法改革基金會備份。
